【裁判字號】    97,中簡,27
【裁判日期】    970107
【裁判案由】    恐嚇取財
【裁判全文】
臺灣臺中地方法院刑事判決              97年度中簡字第27號
聲  請  人  臺灣臺中地方法院檢察署檢察官
被      告  甲○○
上列被告因恐嚇取財案件，經檢察官聲請簡易判決處刑（96年度
偵字第17008 號），本院判決如下：
    主      文
甲○○幫助共同意圖為自己不法之所有，以恐嚇使人將本人之物
交付，累犯，處有期徒刑肆月，如易科罰金，以銀元參佰元即新
臺幣玖佰元折算壹日；減為有期徒刑貳月，如易科罰金，以銀元
參佰元即新臺幣玖佰元折算壹日。
    犯罪事實及理由
一、本件犯罪事實及證據理由，均引用檢察官聲請簡易判決處刑
    書之記載，如附件。
二、被告行為後，94年2月2日修正公布之刑法條文已自95年7月1
    日起施行，其中與本件有關部分之第2條、第30條、第33 條
    第5款、第41條第1項、第47條均已修正，另刑法施行法增訂
    之第1 條之1亦於95年6月14日公布，並自同年月16日起施行
    。按「行為後法律有變更者，適用行為時之法律，但行為後
    之法律有利於行為人者，適用最有利於行為人之法律」，修
    正後刑法第2條第1項定有明文。此條規定係規範行為後法律
    變更所生新舊法律比較適用之準據法，本身尚無新舊法比較
    之問題，於新法施行後，應一律適用新法第2條第1項之規定
    ，為「從舊從輕」之比較。另刑法第30條、第47條關於幫助
    犯及累犯之規定雖有文字更動，刑法施行法亦增列第1條之1
    之規定，然於本案具體適用結果，前揭條文之變更並無有利
    、不利被告之情形，自應逕依裁判時法即修正後刑法第30條
    、第47條第1 項及刑法施行法第1條之1之規定論處（最高法
    院95年11月7 日95年第21次刑事庭會議決議參照），先予敘
    明。再按本次法律變更，比較時應就罪刑有關之共犯、未遂
    犯、想像競合犯、牽連犯、連續犯、結合犯，以及累犯加重
    、自首減輕暨其他法定加減原因（如身分加減）與加減例等
    一切情形，綜其全部罪刑之結果而為比較（最高法院95 年5
    月23日95年度第8 次刑庭會議決議參照）。茲就本件新舊法
    比較結果說明如下：
  (一)關於罰金刑最低額之問題，被告所從屬之正犯罪名係刑法第
    346條第1項之恐嚇取財罪（詳如後述），法定刑中有科處罰
    金之規定。修正前刑法第33條第5 款規定罰金為一元以上，
    修正後刑法第33條第5 款則將罰金規定係新臺幣一千元以上
    ，以百元計算之。經比較新舊法之結果，應以舊法較有利於
    被告。
  (二)又修正前刑法第41條第1 項前段規定：「犯最重本刑為五年
    以下有期徒刑以下之刑之罪，而受六個月以下有期徒刑或拘
    役之宣告，因身體、教育、職業、家庭之關係或其他正當事
    由，執行顯有困難者，得以一元以上三元以下折算一日，易
    科罰金。」再被告行為時之易科罰金折算標準，修正前罰金
    罰鍰提高標準條例第2 條（現已刪除）規定，就其原定數額
    提高為一百倍折算一日。則本件被告行為時之易科罰金折算
    標準，如以銀元三百元折算一日，經折算為新臺幣後，應以
    新臺幣九百元折算為一日。惟修正後刑法第41條第1 項前段
    則規定：「犯最重本刑為五年以下有期徒刑以下之刑之罪，
    而受六個月以下有期徒刑或拘役之宣告者，得以新臺幣一千
    元、二千元或三千元折算一日，易科罰金。」被告所犯係得
    易科罰金之罪，經比較修正前後之易科罰金折算標準，以修
    正前之規定較有利於被告。綜上，舊法關於法定罰金刑下限
    及易科罰金折算標準之規定，均較有利於被告，衡諸整體綜
    合比較結果及不得割裂適用法律之原則，應依刑法第2條第1
    項前段之規定，一體適用修正前刑法之相關規定予以處斷。
三、查被告提供存摺帳戶予他人作為恐嚇取財犯罪之用，雖並未
    參與上開犯罪之構成要件行為，然其顯係以幫助他人犯罪之
    意思，實行上開犯罪構成要件以外之行為，核其所為，係犯
    刑法第30條第1 項前段、刑法第346條第1項之幫助恐嚇取財
    罪。又被告曾因公共危險案件，經法院判處有期徒刑3 月，
    甫於94年6 月22日易科罰金執行完畢，有臺灣高等法院被告
    前案紀錄表及刑案資料查註紀錄表在卷可按。其受有期徒刑
    之執行完畢，五年以內故意再犯本件法定本刑有期徒刑以上
    之罪，為累犯，應依法加重其刑。又被告僅係幫助他人實行
    詐欺取財罪，為幫助犯，應依刑法第30條第2 項之規定，按
    正犯之刑予以減輕，並先加重後減輕之。爰審酌被告率然提
    供帳戶予他人犯罪使用，造成遭受恐嚇之人追查贓款及實際
    犯罪行為人發生阻礙，對於社會治安仍具有相當之危害性，
    及其犯罪動機、目的、手段、詐騙金額多寡、智識程度等一
    切情狀，量處如主文所示之刑，併諭知易科罰金之折算標準
    ，以示懲儆。
四、又被告所犯幫助恐嚇取財罪，因其犯罪時間在96年4 月24日
    以前，合於中華民國96年罪犯減刑條例第2 條第1項第3款之
    減刑條件，應減其刑期二分之一。
五、依刑事訴訟法第449條第2項、第454條第2項，刑法第2條第1
    項前段、第346條第1項、第30條第1項前段、第2項、第47條
    第1項、修正前刑法第41條第1項前段，修正前罰金罰鍰提高
    標準條例第2條、現行法規所定貨幣單位折算新臺幣條例第2
    條，中華民國96年罪犯減刑條例第2條第1項第3款、第7條、
    第9條，判決如主文。
如不服本判決，應於收受送達後10日內向本院提出上訴書狀（應
敘述具體理由並附繕本）。
上訴書狀如未敘述理由，應於上訴期間屆滿後20日內補提理由書
於本院。
中    華    民    國    97    年    1     月    7     日
                  臺中簡易庭  法  官  高英賓
上正本證明與原本無異。
                              書記官  司立文
中    華    民    國    97    年    1     月    7     日
附錄論罪科刑法條：
中華民國刑法第346條
（單純恐嚇罪）
意圖為自己或第三人不法之所有，以恐嚇使人將本人或第三人之
物交付者，處6月以上5年以下有期徒刑，得併科1千元以下罰金
。
以前項方法得財產上不法之利益，或使第三人得之者，亦同。
前二項之未遂犯罰之。


司法院資訊處製作；財團法人民間司法改革基金會備份。
